臺灣高等法院民事判決
111年度勞再易字第3號
再 審原 告  吳家華即臺北市私立英橋文理短期補習班

 
訴訟代理人  林明正律師
再 審被 告  KENNEDY JASON JAMES
 
 
 
上列當事人間給付資遣費等再審之訴事件，再審原告對於中華民
國111年4月19日本院109年度勞上易字第150號確定判決提起再審
之訴，本院不經言詞辯論，判決如下：：
    主      文
再審之訴駁回。
再審訴訟費用由再審原告負擔。
    事實及理由
一、按再審之訴，應於30日之不變期間內提起。前項期間，自判
    決確定時起算。但再審之理由知悉在後，自知悉時起算。民
    事訴訟法第500條定有明文。經查，再審原告於民國(下同)1
    11年5月4日收受本院109年度勞上易字第150號判決(下稱原
    確定判決)，有本院書記官辦案進行簿足憑(見本院卷第87頁
    )，則其於同年月31日提起本件再審之訴，未逾前揭30日之
    不變期間。則再審原告提起本件再審之訴，應屬合法。合先
    敘明。
二、再審原告主張：
  ㈠原確定判決以兩造間有僱傭關係存在為由，判命伊應給付再
    審被告新臺幣(下同)6萬6204元，及自109年4月25日起算之
    法定遲延利息，並命伊應提繳13萬8053元至再審被告之勞工
    保險局退休金專戶，駁回再審被告其餘上訴及追加之訴。惟
    原確定判決，有民事訴訟法第496條第1項第1款規定適用法
    規顯然錯誤，及同法第497條就足以影響判決之重要證物漏
    未斟酌之再審事由，伊自得據以提起再審之訴。
  ㈡原確定判決認定兩造間所簽訂之英語教師聘用委任契約(下稱
    系爭契約)，應就兩造實質上權利義務內容從屬性之有無等
    為判斷，不受契約形式或名稱拘束，再審被告在英橋補習班
    上課時數與時間由伊排定，依伊安排內容及進度教課，需遵
    守英橋補習班所定之規範，故再審被告係在伊之指揮監督下
    提供教學服務，顯具人格上之從屬性，雖非無據。惟①兩造
    簽訂之系爭契約已載明教師非僱傭關係之員工，原確定判決
    未適用民法第153條第1項規定，顯違反兩造契約之真意。②
    再審被告自承伊排課須經再審原告同意，且再審被告於任職
    期間仍前往建安補習班與教會任課，可見再審被告就其勞務
    給付有自行決定之權利。③打卡紀錄僅是用於計算再審被告
    之酬勞，而非約定相關之工時，再審被告擔任英語教師期間
    得依其自身考量而為請假，無庸填寫假單，並可因個人因素
    而取消相關之課程，甚至停課，且自行負擔健保費用，可見
    再審被告可依其自由意志選擇提供勞務之時間。④再審被告
    之報酬是以其上課時數而為計算，每月薪資實屬浮動，需自
    行承擔無開課及無收入之經濟上風險，與一般僱傭不同。⑤
    伊從未要求再審被告協助批改其他教師之作業，伊委任之教
    師皆屬跑堂老師，無互相協助、共事之義務及需要，伊與再
    審被告間無組織上之從屬性。⑥再審被告自97年即在臺灣地
    區工作，就其工作性質非屬僱傭關係知之甚明，亦無勞保投
    保紀錄。⑦原確定判決雖認再審被告在英橋補習班上課之時
    數及時間係由伊排定，並需遵守英橋補習班所定之規定，係
    在伊指揮監督下提供教學服務，顯具人格上之從屬性。惟伊
    為兒童教育事業，須受相關法規，例如：短期補習班設立及
    管理規則、臺北市短期補習班管理規則、短期補習班聘僱外
    國專業人才從事教師工作資格及審查標準、兒童及少年褔利
    與權益保障法、教育基本法、補習及進修教育法之規範，可
    見系爭契約僅係為符合上開法律規範，始會有相關約定，並
    非伊要求之相關限制。則系爭契約並非僱傭契約，原確定判
    決認定係僱傭契約，顯然違反大法官會議釋字第740號解釋
    、經驗法則暨論理法則及契約解釋等相關最高法院判決見解
    。縱認系爭契約為僱傭契約，惟特別休假未能休假須因雇主
    業務需要致勞工未能休假始得請領未休之費用，原確定判決
    未說明再審原告何以需給付再審被告特休未休之工資，認事
    用法亦有違最高法院110年度台上字第811號判決意旨。再者
    ，伊否認於108年11月10日以LINE承諾再審被告有薪休息一
    週，原確定判決以「上開對話紀錄」記載「我會支付你」等
    語，判命伊給付，認定事實顯有違誤。則原確定判決自屬有
    民事訴訟法第496條第1項第1款所定適用法規顯有錯誤之再
    審事由。
  ㈢證人林純純於前訴訟程序第一審之證言，足以證明再審被告
    至建安補習班及教會授課乙事與再審原告無關，另案證人潘
    怡芬之證詞、再審被告得自由於他處任職之聘用合約書、教
    會上課依再審被告自主好惡而離開之訊息、排課經再審被告
    同意等重要證物，均足以證明再審被告就其教學事項具有高
    度自主，無須受再審原告之監督管理，系爭契約並不具有從
    屬性。惟原確定判決皆未予審酌及說明，足以影響原確定判
    決之認定，自有民事訴訟法第497條之再審事由。
  ㈣爰依民事訴訟法第496條第1項第1款、第497條規定，提起再
    審之訴，求為判決：⑴原確定判決不利於再審原告部分廢棄
    ，⑵上開廢棄部分，再審被告於前訴訟程序第一審之訴及假
    執行之聲請均駁回等語。
三、再審原告主張原確定判決有民事訴訟法第496條第1項第1款
    之再審事由部分：
  ㈠按民事訴訟法第496條第1項第1款所謂適用法規顯有錯誤者，
    係指確定判決所適用之法規顯然不合於法律規定，或與司法
    院現尚有效及大法官會議之解釋，顯然違反者而言，含消極
    之不適用法規，顯然影響裁判者，但不包含漏未斟酌證據、
    判決理由不備、判決理由矛盾、取捨證據及認定事實錯誤之
    情形在內（司法院釋字第177號解釋、最高法院60年台再字
    第170號、63年台上字第880號判決先例、92年度台上字第32
    0號判決意旨參照）。
  ㈡惟查，原確定判決認系爭契約雖載明非僱傭關係，惟仍應就
    兩造實質上權利義務內容、從屬性之有無等為判斷，不受契
    約之形式或名稱拘束(見本院卷第40頁)，並參酌系爭契約第
    1.2、1.3、2.6、3、10.1、10.15、10.6、10.5、10.14、8.
    2、2.3條約定、打卡單、再審原告通知102年12月會所定教
    學時應注意及應辦理事項之電子郵件及中譯文、指示教學方
    式與內容之電子郵件、再審原告曾對再審被告進行考核之獎
    勵金評鑑及中譯文、及顯示再審原告依再審被告之表現發給
    獎金之薪資條、再審被告與其配偶之通訊內容等證據，認再
    審被告在英橋補習班上課之時數及時間係由再審原告排定，
    依再審原告安排之內容及進度授課，並需遵守英橋補習班所
    定之規範，故再審被告依再審原告之指揮監督下提供教學服
    務，顯具人格上之從屬性，故兩造間應為僱傭契約關係。核
    再審原告所為系爭契約非僱傭契約，及原確定判決違反民事
    訴訟法第496條第1項第1款之主張，無非係就原確定判決所
    為事實認定及解釋契約之職權行使，指摘不當，依照前揭法
    律規定及說明，非屬民事訴訟法第496條第1項第1款所指「
    適用法規顯有錯誤」之範疇。
  ㈢次查，再審原告雖主張系爭契約縱為僱傭契約，惟特別休假
    未能休假，須雇主因業務需要致勞工未能休假，始得請領未
    休之費用，原確定判決未說明再審原告何以需給付再審被告
    特休未休工資，且其否認於108年11月10日以LINE承諾再審
    被告有薪休息一週，原確定判決以「上開對話紀錄」記載「
    我會支付你」等語，判命伊給付，認定事實顯有違誤，原確
    定判決顯有適用法規顯有錯誤之再審事由云云。惟民事訴訟
    法第496條第1項第1款之適用法規顯有錯誤，不包含判決理
    由不備、判決理由矛盾、取捨證據及認定事實錯誤之情形，
    已如前述。則再審原告前開主張，係屬判決理由不備、取捨
    證據及認定事實錯誤，尚不能認原確定判決有適用法規顯有
    錯誤之再審事由。
四、再審原告以原確定判決有民事訴訟法第497條規定之再審事
    由，提起再審之訴部分：
  ㈠按依民事訴訟法第466條所定不得上訴於第三審法院之事件，
    其經第二審確定之判決，如就足影響於判決之重要證物漏未
    斟酌者，得提起再審之訴，民事訴訟法第497條定有明文。
    所謂就足以影響於判決之重要證物漏未斟酌之情形，係指足
    以影響判決基礎之重要證物，雖當事人已在前訴訟程序提出
    ，然未經確定判決加以斟酌者而言。是則，縱經斟酌該證物
    亦不足影響原判決之內容，或原判決曾於理由中說明其為不
    必要之證據者，均與民事訴訟法第497條之要件不符。
  ㈡再審原告雖主張原確定判決漏未審酌證人林純純於前訴訟程
    序第一審之證言、另案證人潘怡芬之證詞、再審被告得自由
    於他處任職之聘用合約書、教會上課依再審被告自主好惡而
    離開之訊息、排課經再審被告同意等重要證物，足以證明系
    爭契約不具從屬性，原確定判決均未審酌，顯有漏未審酌重
    要證物之再審事由云云。惟查，原確定判決既認定再審被告
    於英橋補習班並非全職教師，僅係部分工時，本得於其他時
    間應聘其他工作，則證人林純純、潘怡芬證言及再審被告得
    自由於他處任職之聘用合約書，自不足以動搖系爭契約具有
    從屬性之判決。次查，原確定判決既認定再審原告主張再審
    被告對於其排定之授課時間、內容及對象可自行決定是否承
    接云云，與系爭契約第1.2條、第10.5條之約定內容不符，
    已難採信(見本院卷第41頁)，因此，教會上課依再審被告自
    主好惡而離開之訊息、排課經再審被告同意等證物，並不影
    響原確定判決所為判斷，此觀原確定判決「事實及理由」欄
    第六項亦敘明「本件事證已臻明確，兩造其餘之攻擊或防禦
    方法及所用之證據，經本院斟酌後，認為均不足以響本判決
    之結果，爰不逐一論列」等語(見本院卷第43頁)即明。則再
    審原告所舉上開證物非屬足以影響判決之重要證物，其執此
    主張原確定判決有民事訴訟法第497條所定再審事由，自非
    可採。
五、末按再審之訴顯無再審理由者，得不經言詞辯論，以判決駁
    回之，民事訴訟法第502條第2項定有明文。所謂再審之訴顯
    無再審理由，係指依再審原告所主張之再審事由，不經調查
    即可認定，在法律上顯無理由而不能獲得勝訴之判決者而言
    。本件再審原告主張原確定判決有民事訴訟法第496條第1項
    第1款、第497條之再審事由，不經調查即可認定顯與要件不
    符，已如前述，爰不經言詞辯論，逕以判決駁回之。
六、據上論結，本件再審之訴為顯無再審理由，依民事訴訟法第
    502條第2項、第78條，判決如主文。
中　　華　　民　　國　　111 　年　　6 　　月　　30　　日
                  勞動法庭
                      審判長法　官  何君豪
                            法　官  高明德
                            法　官  張文毓
正本係照原本作成。
不得上訴。
中　　華　　民　　國　　111 　年　　7 　　月　　1 　　日

  　　　　　　　　　　　　　書記官  陳奕伃